【裁判字號】    96,訴,1580
【裁判日期】    970121
【裁判案由】    確認委任關係不存在
【裁判全文】
臺灣高雄地方法院民事判決            96年度訴字第1580號
原      告  甲○○
被      告  沛肯股份有限公司
法定代理人  丙○○
訴訟代理人  盧世欽律師
上列當事人間確認委任關係不存在事件，經本院於民國97年1 月
7 日言詞辯論終結，判決如下：
    主  文
確認原告與被告間之監察人委任關係不存在。
訴訟費用由被告負擔。
    事實及理由
一、原告起訴主張：伊未曾簽署任何文件，亦未同意擔任被告公
    司之監察人，更未出曾出席被告公司之任何會議，竟遭他人
    以偽造文書方式，於被告公司93年12月29日股東臨時會議事
    錄虛偽記載選任伊為監察人，及冒用伊名義出具被告公司之
    股東同意書、變更登記申請書、監察人願認同意書、董事會
    出席簽到簿等文件，並據以辦理公司登記，導致該記載與伊
    真正之法律上地位有異，故伊自有提起確認之訴必要，爰提
    起本訴等語。並聲明如主文所示。
二、被告則以：原告原與訴外人范冏本、乙○○、姜世軒、錢靖
    華等人共同經營傳銷台灣網通二類電信節費電話卡事業，於
    被告公司設立時，與丙○○、林惠美、王淑娟等人均為被告
    公司之創始股東，並由丁○○代表原告、林惠美及王淑娟等
    人與其他股東共同簽立合夥契約書，原告於94年8 月10日將
    其與林惠美、王淑娟3 人之股金共新台幣（下同）15萬元交
    付予丙○○。惟因丁○○當時仍為裕昌汽車股份有限公司之
    員工，不便出名，乃由原告將其身份證影本等資料透過丁○○交付予被告公司，再由姜世軒委請會計師辦理被告公司之
    設立手續，且原告於被告公司營運期間，亦曾出席董、監事
    會議，足見被告公司確係徵得原告同意始將其登記為監察人
    等語置辯。並聲明：(一)原告之訴駁回。(二)訴訟費用由原告負
    擔。
三、本件應審酌者為：(一)原告提起本件確認之訴有無確認利益？
    (二)被告是否未召開股東會，於股東臨時會議事錄為虛偽記載
    選任原告為監察人之紀錄？(三)兩造間之監察人委任關係是否
    不存在？經查：
  (一)原告提起本件確認之訴有無確認利益？
  1.按確認之訴，倘當事人一方因法律關係之存在與否不明確，
    致其在私法上之地位有受侵害之危險，而此危險得以確認判
    決除去者，依法均得提起，此觀民事訴訟法第247 條規定甚
    明。查本件依被告公司基本查詢資料所示，原告係被告公司
    之監察人，而原告主張其與被告公司間之監察人委任關係不
    存在，則原告與被告間之監察人委任法律關係之存否即屬不
    明確，且監察人委任關係存否，涉及原告得否行使監察人之
    職權，及應否盡監察人之義務，原告依民事訴訟法第247 條
    規定，提起本件確認之訴，有其受確認判決之法律上利益。
  2.又依被告公司設立登記資料記載原告之監察人任期係自93年
    12 月29 日起至96年12月28日止，惟上開任期屆滿後被告公
    司並未改選董事，原告仍登記為監察人，則依公司法第217
    條第2 項前段規定：「監察人任期屆滿而不及改選時，延長
    其執行職務至改選監察人就任時為止」，則原告請求確認其
    與被告間之監察人委任關係不存在，係確認過去延續至現在
    所發生之法律關係不存在，並非確認過去發生之法律關係，
    自有其確認之利益，併此敘明。
  (二)被告公司是否未召開股東會，於股東臨時會議事錄為虛偽記
    載選任原告為監察人之紀錄？
  1.原告於93年12月29日因被告召開股東臨時會議，被選任為監
    察人一節，固有被告公司股東臨時會議事錄、監察人願任同
    意書及董事會出席簽到簿在卷可稽（本院卷第13至15頁）。
    惟該股東臨時會議事錄所載紀錄人員即被告公司負責人丙○○於被訴偽造文書等案件偵查中供稱：「（【提示證五股東
    同意書、董事會出席簽到簿、監察人願任同意書】這些文件
    的簽立日期依其內容均在93年12月29日，簽立這寫文件時，
    你是否在場？）我不在場」、「（董事會出席簿及股東同意
    書上有你的簽名，這是何人簽的？）我不知道。我當時是把
    錢湊齊，讓姜世軒辦手續及程序，所以上面丙○○不是我簽
    的」、「（所以甲○○的簽名也不是甲○○自己簽的？）應
    該不是他自己簽的」等語；又被告公司股東姜世軒亦於偵查
    中證稱：「（93年12月29日那些文件是否都是你處理的？）
    是我介紹的會計師處理的」等語，佐以原告登記為被告公司
    之股東，有被告公司股東名簿在卷可稽（見本院卷第7 頁）
    ，而原告主張其並未參加被告公司上開股東臨時會，為被告
    所不爭執，但依被告公司股東名簿所載，被告公司含原告在
    內共有7 名股東，股數為100 萬股，而該93年12月29日股東
    臨時會議事錄記載出席股東7 人，代表股數100 萬股。則依
    此記載，全部股東均出席該次股東臨時會，但原告及丙○○
    竟均不在場，足認93年12月29日股東臨時會議事錄記載全部
    股東均出席等情與事實不符，上開股東臨時會議事錄、監察
    人願任同意書及董事會出席簽到簿等文件，應僅係被告公司
    為辦理公司登記而委由會計師虛偽製作者。
  2.職是，被告公司實際上並未召開股東臨時會，前開93年12月
    29日股東臨時會議事錄為虛偽記載選任原告為監察人之紀錄
    ，堪以認定。
  (三)兩造間之監察人委任關係是否不存在？
  1.按股份有限公司監察人，由股東會選任之；股份有限公司與
    監察人間之關係，依民法關於委任之規定；公司法第216 條
    第1 項、第3 項規定甚明。因此，股份有限公司監察人之選
    任須經股東會之選任決議與基此一決議，而由公司與當選人
    間締結委任契約始生效力。若選任監察人之股東會決議當然
    無效或不存在，則監察人之選任無效或不存在，被選任人自
    始非監察人。
  2.被告公司未於93年12月29日召開股東會，並無決議，該93年
    12月29日股東臨時會議事錄記載選任原告為監察人，係為虛
    構不存在之事實，已如前述，則上開股東會決議不成立（不
    存在），自不生任何效力。證人丁○○雖於本院證稱：當時
    伊、原告、林惠美、王淑娟4 人共25萬元入股被告公司，依
    伊與丙○○間之合夥契約書約定，本應由伊擔任被告公司之
    監察人，但因伊表示尚有其他工作，不願掛名擔任股東、董
    事或監察人，所以經徵得原告同意，由原告掛名擔任監察人
    ，原告並提供身份證影本等語（見本院卷第84至86頁），核
    與丙○○於偵查中供述：原告係與丁○○、林惠美、王淑娟
    共4 人1 股，總共25萬元，原告個人部分係5 萬元，本來大
    家要推派丁○○擔任監察人，但因其另有工作，所以原告乃
    同意擔任監察人，並由丁○○向原告拿身份證影本，由原告
    掛名擔任監察人，但實際開會則由丁○○參加等語大致相符
    ，即依證人丁○○等人上開證詞，原告確同意掛名擔任被告
    公司之監察人，然原告與被告間依民法規定，締結委任契約
    ，仍應先適用公司法第216 條第1 項規定，股份有限公司之
    監察人由股東會選任之，而上開股東會決議既不存在即不成
    立，則監察人之選任不存在，原告自始非被告之監察人。
  3.從而，原告主張兩造間監察人之委任關係不存在，應為可採
    。
四、綜上所述，原告請求確認其與被告公司間監察人之委任關係
    不存在，為有理由，應予准許。
五、本件事證已臻明確，兩造其餘主張與舉證，經審酌核與判決
    結果不生影響，爰不逐一論述，併此敘明。
六、結論：本件原告之訴為有理由，依民事訴訟法第78條，判決
    如主文。
中    華    民    國    97    年    1     月    21    日
                  民事第三庭  法  官  劉惠娟
以上正本係照原本作成。
如不服本判決，應於收受送達後20日內向本院提出上訴書狀，其
未表明上訴理由者，應於提出上訴後20日內向本院補提理由書狀
（均須按他造當事人之人數附繕本）。
                              書記官  林雯琪
中    華    民    國    97    年    1     月    21    日


司法院資訊處製作；財團法人民間司法改革基金會備份。
